---
title: "Algoritma Fuzzy C-Means"
author: "Ahmad Khoirul Anam-Institut Teknologi Statistika dan Bisnis Muhammadiyah"
date: "`r Sys.Date()`"
output: 
  html_document:
    theme: flatly
    higlight: zenburn
    toc: true
    toc_float:
      collapsed: true
    df_print: paged
bibliography: references.bib
---

```{=html}
<style>
body{
text-align: justify}
</style>
```
```{r setup, include=FALSE}
knitr::opts_chunk$set(echo = TRUE)
```

# Algoritma 
Fuzzy C-Means (FCM) merupakan cara kerjanya
menggunakan medote Hard K-Means.

Fuzzy C-Means (FCM) juga mengunakan metode
pengelompokan data.

Cluster terbentuk derajat atau tingkat anggotanya yang
berbeda antara 0 hingga 1

# Tahapan Algoritma

1. Input Data terlebih dahulu.

2. Inisialisasi menentukan :
 -Jumlah Cluster(c),
 -Error terkecil yang diharapkan,
 -Bobot pangkat (w),
 -Iterasi awal.

3. Inisiasikan matriks Pseudo-Partition
-> Memberikan nirai random pada matriks Fuzzy Pseudo partition dengan syarat antara u (u1), i (u2), dan u (u3) berjumlah satu, ∑uji = 1.

4. Pengulangan
-> Langkah-langkah :
u1*(a1),  u1*(a2),  u1*(a3),  u1*(a4),  u1*(a5)
 u2*(a1),  u2*(a2),  u2*(a3),  u2*(a4),  u2*(a5).
Jika perubahan pada nilai fungsi objektif masih di atas nilai error terkecil, maka pengulangan langkah ini masih berlanjut.

5. Hitunglah nilai centroid dari masih – masih Cluster.

6. Hitunglah Kembali matriks Fuzzy pseudo – partition matriks partisi.


#  Eksperiman Algoritma

# 1. Analisis Kluster Pemartisian Menggunakan Fuzzy C-Means

## 1.1.1 Menampilkan atau menjalankan perintah 'ppclust' analisi C-Means

```{r}
library(ppclust)
library (readr)
```

## 1.1.2 Memanggil data yang dibutuhkan 

Memanggil hasil pengelompokan, dalam kelompok ini menggunakan fungsi dari fungsi analisis kluster seperti 'cluster', 'fclust' dan 'factoextra'.Maka dapat dilihat sebagai berikut:

```{r}
library(factoextra)
library(cluster)
library(fclust)
library(ggplot2)
library (readr)
library (readr)
urlfile = "https://raw.githubusercontent.com/dedenistiawan/Dataset/main/BDT.csv"
```


## 1.1.3 Menampilan dataset


```{r}
library (readr)
urlfile = "https://raw.githubusercontent.com/dedenistiawan/Dataset/main/BDT.csv"

data<-read.csv(url(urlfile), row.names = "Kabupaten")
data
```



Menampilakan 6 data awal data Kabupaten
```{r}
head(data)
```



Menampilkan 6 data akhir data Kabupaten

```{r}
tail(data)
```



Dari data kabupaten saya akan mengambil 5 data awal dari data Kabupaten
```{r}
data[1:5, ]
```



Mengecek data missing
```{r}
colSums(is.na(data))
data [1:5, ]
```



# Menampilkan scatterplot matriks/berpasangan

```{r}
pairs(data, col=data[ ,5])
```



# Melihat informasi lebih banyak mengenai mean, median, max
```{r}
summary(data)
```


# Melihat korelasi antar atribut
```{r}
cor(data)
```
dilihat dari data diatas adalah korelasi antar semua adalah searah yaitu ketika yang satu naik maka yang lainnya ikut naik pula dan semakin mendekati 1 maka korelasiny akan semakin kuat dan ketika nilainya mendekati 0 maka nilai korelasinya akan semakin lemah.


# Melakukan Clustering FCm 

```{r}
res.fcm=fcm(data, centers = 3)
```

data diatas belum muncul karena datanya belum dipanggil



# Melihat hasil clustering

```{r}
summary(res.fcm)
```

Jumlah data Kabupaten adalah 35 dan aku mengcluster sebanyak 3.
Membership degrees matrix (top and bottom 5 rows) yang aku ambil dari hasil running adalah member degree atau derajat keanggotaannya kerika ada drajat keanggotaanya paling tinggi maka dapat diambil angka paling tinggi.




# Melihat hasil cluster dalam bentuk scatter plot perpasangan

```{r}
plotcluster(res.fcm, cp=3, trans=TRUE)
```

-> keterangan diatas cp itu artinya calor atau tema warna
-> angkat 3 itu merubah warnanya
-> trans adalah tranparan atau warnanya transparan




# Melihat hasil clustering dalam bentuk plot


Kita definisikan terlebih dahulu
```{r}
res.fcm2=ppclust2(res.fcm, "kmeans")
```

```{r}
res.fcm2 <- ppclust2(res.fcm, "kmeans")
factoextra::fviz_cluster(res.fcm2, data = data, 
  ellipse.type = "convex",
  palette = "jco",
  repel = TRUE)
```



# Validasi FCm

```{r}
res.fcm3 <- ppclust2(res.fcm, "fanny")

cluster::clusplot(scale(data), res.fcm3$cluster,  
  main = "Cluster plot of Iris data set",
  color=TRUE, labels = 2, lines = 1, cex=1)
```



# Membuat Matriks Jarak

```{r}
#Plot Disatance
library(ggplot2)
library(factoextra)
distance <- get_dist(data)
fviz_dist(distance, gradient = list(low = "#00AFBB", mid = "white", high = "#FC4E07"))
```










# Referensi
https://cran.r-project.org/web/packages/ppclust/vignettes/fcm.html#1_preparing_for_the_analysis
https://rpubs.com/dedenistiawan/K-Means