---
title: "Algoritma Fuzzy C-Means"
author: "Ahmad Khoirul Anam-Institut Teknologi Statistika dan Bisnis Muhammadiyah"
date: "`r Sys.Date()`"
output: 
  html_document:
    theme: flatly
    higlight: zenburn
    toc: true
    toc_float:
      collapsed: true
    df_print: paged
bibliography: references.bib
---

```{=html}
<style>
body{
text-align: justify}
</style>
```
```{r setup, include=FALSE}
knitr::opts_chunk$set(echo = TRUE)
```

# Algoritma 
Fuzzy C-Means (FCM) merupakan cara kerjanya
menggunakan medote Hard K-Means.

Fuzzy C-Means (FCM) juga mengunakan metode
pengelompokan data.

Cluster terbentuk derajat atau tingkat anggotanya yang
berbeda antara 0 hingga 1

# Tahapan Algoritma

1. Input Data terlebih dahulu.

2. Inisialisasi menentukan :
-Jumlah Cluster(c),
-Error terkecil yang diharapkan,
-Bobot pangkat (w),
-Iterasi awal,

3. Inisiasikan matriks Pseudo-Partition
-> Memberikan nirai random pada matriks Fuzzy Pseudo partition dengan syarat antara u (u1), i (u2), dan u (u3) berjumlah satu, ∑uji = 1.

4. Pengulangan
-> Langkah-langkah :
u1*(a1),  u1*(a2),  u1*(a3),  u1*(a4),  u1*(a5)
 u2*(a1),  u2*(a2),  u2*(a3),  u2*(a4),  u2*(a5).
Jika perubahan pada nilai fungsi objektif masih di atas nilai error terkecil, maka pengulangan langkah ini masih berlanjut.

5. Hitunglah nilai centroid dari masih – masih Cluster.

6. Hitunglah Kembali matriks Fuzzy pseudo – partition matriks partisi.


# Eksperiman Algoritma

# Analisis Kluster Pemartisian Menggunakan Fuzzy C-Means
1.1 Menampilkan atau menjalankan perintah 'ppclust' analisi C-Means
```{r}
library(ppclust)
```

1.2 Memanggil data yang dibutuhkan
Memanggil hasil pengelompokan, dalam kelompok ini menggunakan fungsi dari fungsi analisis kluster seperti 'cluster', 'fclust' dan 'factoextra'.Maka dapat dilihat sebagai berikut:
```{r}
library(factoextra)
library(cluster)
library(fclust)
```

1.3 Menampilan dataset
```{r}
data(iris)
x=iris[,-5]
x
```


# Referensi

