---
title: "Algoritma Fuzzy C-Means"
author: "Ahmad Khoirul Anam-Institut Teknologi Statistika dan Bisnis Muhammadiyah"
date: "`r Sys.Date()`"
output: 
  html_document:
    theme: flatly
    higlight: zenburn
    toc: true
    toc_float:
      collapsed: true
    df_print: paged
bibliography: references.bib
---

```{=html}
<style>
body{
text-align: justify}
</style>
```
```{r setup, include=FALSE}
knitr::opts_chunk$set(echo = TRUE)
```

# Algoritma 
Fuzzy C-Means (FCM) merupakan cara kerjanya
menggunakan medote Hard K-Means.

Fuzzy C-Means (FCM) juga mengunakan metode
pengelompokan data.

Cluster terbentuk derajat atau tingkat anggotanya yang
berbeda antara 0 hingga 1

# Tahapan Algoritma

1. Input Data terlebih dahulu.

2. Inisialisasi menentukan :
 -Jumlah Cluster(c),
 -Error terkecil yang diharapkan,
 -Bobot pangkat (w),
 -Iterasi awal.

3. Inisiasikan matriks Pseudo-Partition
-> Memberikan nirai random pada matriks Fuzzy Pseudo partition dengan syarat antara u (u1), i (u2), dan u (u3) berjumlah satu, ∑uji = 1.

4. Pengulangan
-> Langkah-langkah :
u1*(a1),  u1*(a2),  u1*(a3),  u1*(a4),  u1*(a5)
 u2*(a1),  u2*(a2),  u2*(a3),  u2*(a4),  u2*(a5).
Jika perubahan pada nilai fungsi objektif masih di atas nilai error terkecil, maka pengulangan langkah ini masih berlanjut.

5. Hitunglah nilai centroid dari masih – masih Cluster.

6. Hitunglah Kembali matriks Fuzzy pseudo – partition matriks partisi.


#  Eksperiman Algoritma

# 1. Analisis Kluster Pemartisian Menggunakan Fuzzy C-Means

Fuzzy C-Means (FCM) adalah algoritma soft custering yang diusulkan oleh Bezdek (1974; 1981). Tidak seperti algoritma K-means di mana setiap objek data adalah anggota dari hanya satu cluster, objek data adalah anggota dari semua cluster dengan berbagai tingkat anggota fuzzy antara 0 dan 1 di FCM. Oleh karena itu, objek data yang lebih dekat ke pusat cluster memiliki tingkat keanggotaan yang lebih tinggi daripada objek yang tersebar di perbatasan cluster.

## 1.1 Menampilkan atau menjalankan perintah 'ppclust' analisi C-Means

```{r}
library(ppclust)
library (readr)
```

## 1.2  Memanggil data yang dibutuhkan 

Memanggil hasil pengelompokan, dalam kelompok ini menggunakan fungsi dari fungsi analisis kluster seperti 'cluster', 'fclust' dan 'factoextra'.Maka dapat dilihat sebagai berikut:

```{r}
library(factoextra)
library(cluster)
library(fclust)
library(ggplot2)
library (readr)
library (readr)
urlfile = "https://raw.githubusercontent.com/dedenistiawan/Dataset/main/BDT.csv"
```


# 2. Menjalankan dataset

Pada eksprimen ini algoritma K-Means akan digunakan untuk mengelompokan data kemiskinan di Jawa Tengah yang diambil dari website Tim Percepatan Penanggulangan Kemiskinan (TNP2K) dan saya mengambil data dari saudara Deden Setiawan yaitu data Kabupaten Package readr menyiapkan fungsi read_csv() untuk import data dari file CSV. Pada kasus ini digunakan data Data 40% Kemiskinan di jawa Tengah.

```{r}
library (readr)
urlfile = "https://raw.githubusercontent.com/dedenistiawan/Dataset/main/BDT.csv"

data

```



## 2.1 Mau menampilkan 6 data diawal pada data Kabupaten
```{r}
head(data)
```



## 2.2 Mau menampilkan 6 data diakhir pada data Kabupaten

```{r}
tail(data)
```



## 2.3 Dari data kabupaten saya akan mengambil 5 data awal dari data Kabupaten

```{r}
data[1:5, ]
```



## 2.4  Mengecek 5 data missing pada data Kabupaten

```{r}
colSums(is.na(data))
data [1:5, ]
```



## 2.5 Menampilkan scatterplot matriks/berpasangan

```{r}
pairs(data, col=data[ ,5])
```



# 3. Melihat informasi lebih banyak mengenai mean, median, max

```{r}
summary(data)
```


## 3.1 Melihat korelasi antar atribut

Dilihat dari data diatas adalah korelasi antar semua adalah searah yaitu ketika yang satu naik maka yang lainnya ikut naik pula dan semakin mendekati 1 maka korelasiny akan semakin kuat dan ketika nilainya mendekati 0 maka nilai korelasinya akan semakin lemah.


```{r}
cor(data)
```



# 4. Melakukan Clustering FCM

## 4.1 Memanggil data clustering FCM

Memanggil data FCM

```{r}
res.fcm=fcm(data, centers = 2)
```

data diatas belum muncul karena datanya belum dipanggil



## 4.2 Melihat hasil clustering

Setelah memanggil data FCM, lalu dapat dilihat hasil clusteringnya sebagai berikut :

```{r}
summary(res.fcm)
```

Jumlah data Kabupaten adalah 35 dan aku mengcluster sebanyak 3.
Membership degrees matrix (top and bottom 5 rows) yang aku ambil dari hasil running adalah member degree atau derajat keanggotaannya kerika ada drajat keanggotaanya paling tinggi maka dapat diambil angka paling tinggi.




## 4.3 Melihat hasil cluster dalam bentuk scatter plot perpasangan

```{r}
plotcluster(res.fcm, cp=3, trans=TRUE)
```

-> keterangan diatas cp itu artinya calor atau tema warna
-> angkat 3 itu merubah warnanya
-> trans adalah tranparan atau warnanya transparan




## 4.4 Melihat hasil clustering dalam bentuk plot


Kita definisikan terlebih dahulu

```{r}
res.fcm2=ppclust2(res.fcm, "kmeans")
```

```{r}
res.fcm2 <- ppclust2(res.fcm, "kmeans")
factoextra::fviz_cluster(res.fcm2, data = data, 
  ellipse.type = "convex",
  palette = "jco",
  repel = TRUE)
```



# 5 Validasi FCM


```{r}
res.fcm3 <- ppclust2(res.fcm, "fanny")

cluster::clusplot(scale(data), res.fcm3$cluster,  
  main = "Cluster plot of Iris data set",
  color=TRUE, labels = 2, lines = 1, cex=1)
```



## 5.1 Membuat Matriks Jarak

```{r}
#Plot Disatance
library(ggplot2)
library(factoextra)
distance <- get_dist(data)
fviz_dist(distance, gradient = list(low = "#00AFBB", mid = "white", high = "#FC4E07"))
```










# Referensi
https://cran.r-project.org/web/packages/ppclust/vignettes/fcm.html#1_preparing_for_the_analysis
https://rpubs.com/dedenistiawan/K-Means