---
title: "Algoritma Fuzzy C-Means dengan R"
author: "Ahmad Khoirul Anam"
date: "2023-01-12"
output: html_document
---

```{r setup, include=FALSE}
knitr::opts_chunk$set(echo = TRUE)
```

# Algoritma
# Tahapan Algoritma

1. Input Data terlebih dahulu.

2. Inisialisasi menentukan :
 -Jumlah Cluster(c),
 -Error terkecil yang diharapkan,
 -Bobot pangkat (w),
 -Iterasi awal.
3. Inisiasikan matriks Pseudo-Partition
-> Memberikan nirai random pada matriks Fuzzy Pseudo partition dengan syarat antara u (u1), i (u2), dan u (u3) berjumlah satu, ∑uji = 1.

4. Pengulangan
-> Langkah-langkah :
u1*(a1),  u1*(a2),  u1*(a3),  u1*(a4),  u1*(a5)
 u2*(a1),  u2*(a2),  u2*(a3),  u2*(a4),  u2*(a5).
Jika perubahan pada nilai fungsi objektif masih di atas nilai error terkecil, maka pengulangan langkah ini masih berlanjut.

5. Hitunglah nilai centroid dari masih – masih Cluster.

6. Hitunglah Kembali matriks Fuzzy pseudo – partition matriks partisi.


#  Eksperiman Algoritma

# 1. Analisis Kluster Pemartisian Menggunakan Fuzzy C-Means

Fuzzy C-Means (FCM) adalah algoritma soft custering yang diusulkan oleh Bezdek (1974; 1981). Tidak seperti algoritma K-means di mana setiap objek data adalah anggota dari hanya satu cluster, objek data adalah anggota dari semua cluster dengan berbagai tingkat anggota fuzzy antara 0 dan 1 di FCM. Oleh karena itu, objek data yang lebih dekat ke pusat cluster memiliki tingkat keanggotaan yang lebih tinggi daripada objek yang tersebar di perbatasan cluster.

## 1.1 Menampilkan atau menjalankan perintah 'ppclust' analisi C-Means

```{r}
library(ppclust)
library (readr)

```


## 1.2  Memanggil data yang dibutuhkan 

Memanggil hasil pengelompokan, dalam kelompok ini menggunakan fungsi dari fungsi analisis kluster seperti 'cluster', 'fclust' dan 'factoextra'.Maka dapat dilihat sebagai berikut:

```{r}
library(factoextra)
library(cluster)
library(fclust)
library(ggplot2)
library (readr)
```


# 2. Menjalankan Perintah FCM

## 2.1 Menampilkan data Iris lengkap

```{r}
data=iris
data
```

